【裁判字號】    89,自,550
【裁判日期】    900131
【裁判案由】    詐欺
【裁判全文】
臺灣高雄地方法院刑事判決                          八十九年度自字第五五號
    自  訴  人  丙○○
    被      告  葉秉豐
          （原名乙○○
右列被告因詐欺案件，經自訴人提起自訴，本院判決如左：
    主  文
葉秉豐無罪。
    理  由
一、自訴意旨略以：被告葉秉豐（原名乙○○）於民國八十九年二月間，向自訴人丙○○佯稱擬自外國進口金條，可獲利新台幣一千萬元，並願提供其不動產所有權
    狀於自訴人處以供擔保云云，欲向自訴人借用五十萬元，自訴人信以為真而出借
    同額款項。復於同年五月間，以所有權狀已交予自訴人，債權無虞云云，再向自
    訴人借得美金三千元及新台幣一萬元，隨後藉詞取回所有權狀原本後即失去蹤影
    ，經打聽始知被告並未進口黃金，自訴人至此始知受騙，因認被告涉犯刑法第三
    百三十九條第一項之詐欺罪嫌等情。
二、按犯罪事實應依證據證據認定之，無證據不得推定其犯罪事實，刑事訴訟法第一
    百五十四條定有明文。又事實之認定，應憑證據，如未能發現相當證據，或證據
    不足以證明，自不能以推測或擬制之方法，為裁判基礎（最高法院四十年台上字
    第八六號判例參照）；而告訴人之告訴，係以使被告受刑事訴追為目的，是其陳
    述是否與事實相符，仍應調查其他證據以資審認（最高法院五十二年台上字第一
    三００號判例參照），易言之，即藉由補強證據之存在，以增強或擔保告訴人陳
    述之證明力（最高法院八十七年度台上字第二一七六號判決要旨參照）。且認定
    犯罪事實所憑之證據，雖不以直接證據為限，間接證據亦包括在內，然無論直接
    證據或間接證據，其為訴訟上之證明，須於通常一般之人均不致有所懷疑，而得
    確信其為真實之程度者，始得據為有罪之認定，倘其證明尚未達此一程度，而有
    合理之懷疑存在而無從使事實審法院得有罪之確信時，即應由法院為諭知被告無
    罪之判決（最高法院七十六年台上字第四九八六號判例參照）。再按刑法第三百
    三十九條第一項詐欺罪之成立，以意圖為自己或第三人不法之所有，以詐術使人
    將本人或第三人之物交付為要件，若行為人所用方法，不能認為詐術，亦不致使
    人陷於錯誤，則不得遽以該罪相繩（最高法院四十六年台上字第二六Ｏ號判例）
    。至於債務人於債之關係成立後，如有未依債之本旨履行民事債務之情形，在一
    般社會經驗上可能之原因甚多，縱令是出於惡意不為履行，苟無足以證明其在債
    之關係發生時，自始即具有不法所有意圖之積極證據，亦僅能令負民事之遲延給
    付責任，依刑事訴訟法第一百五十四條之規定，尚不得據此債信違反之客觀事態
    ，而推定債務人原有詐欺取財之犯意。
三、本件自訴人認被告涉有右開犯行，係以土地所有權狀及建物所有權狀影本各一紙
    為據。訊據被告葉秉豐固不否認有於上開時、地收取自訴人新台幣五十萬元，並
    向自訴人借用美金三千元及新台幣一萬元之事實，惟堅決否認有何詐欺犯行，辯
    稱：新台幣五十萬元並非借款，是與自訴人及菲律賓籍案外人甲○○共同投資進
    口黃金，事後至馬尼拉才發現金條是假的，伊等均遭真實姓名年籍不詳之菲律賓
    籍出賣人詐騙，資金已因旅費、預付運費及船員費用用盡；另借用款項時有提供
    市價新台幣二十萬元藍寶石戒指作為擔保，並未詐騙等語。
四、經查：
（一）被告所辯該新台幣五十萬元係自訴人之投資，嗣因遭菲律賓籍不詳男子詐騙等
      語，核與證人甲○○到庭結證：「（問：你是否知丙○○投資乙○○買黃金之
      事？）是菲律賓的朋友騙我們買黃金的事，不是被告騙我們的」、「（問：談
      投資黃金時你在場否？）我在場，丙○○、我、乙○○三人在我開設位於高雄
      市鹽埕區○○○路的小吃店談的，時間是在去年三月份，一直到去年九月份我
      們去菲律賓回來才知道被菲律賓的朋友騙了」、「（問：你知道丙○○投資多
      少？）五十萬元」、「（問：你投資多少？）十五萬元。這十五萬元不包含在
      丙○○的五十萬元內」、「（問：騙你們之菲律賓朋友姓名？）ＺＡＬＤＹ」
      等語相符（九十年一月九日審判筆錄），且證人甲○○與原籍菲律賓之自訴人
      （參見卷附自訴人身分證影本）亦為朋友關係，此經自訴人陳明在卷（八十九
      年十二月一日審判筆錄），衡情應無砌詞偏袒被告之理；況自訴人亦陳稱：「
      （問：甲○○與被告到馬尼拉看金條之事你知情否？）知道」等語（八十九年
      十二月一日審判筆錄），是被告所辯自訴人係參與黃金投資，並遭菲律賓籍真
      實姓名年籍不詳之男子「ＺＡＬＤＹ」詐騙等情，即堪採信，縱事後因遭人詐
      騙而投資失敗，亦與詐欺罪之構成要件無涉。
（二）再查，被告向自訴人借用美金三千元及新台幣一萬元時，提供藍寶石戒指作為
      擔保之事實，亦據證人甲○○到庭結證：「（問：是否知道被告以藍寶石戒指
      調現之事？）確有此事，詳細時間忘記了」等語甚明（九十年一月九日審判筆
      錄），則此部分顯屬單純借貸債務之履行問題，縱嗣後有不履行之情事，亦應
      循民事程序解決，尚難認據此認定被告於借用之初有何不法所有之意圖及施用
      詐術之行為。
五、綜上所述，卷內既無證據證明被告於邀請自訴人投資及向其借款時，有何不法所
    有之意圖及施用詐術之行為，本院復查無其他積極證據足資證明被告確有自訴人
    所指之犯行，揆諸前開規定及說明，自應為被告無罪之諭知。
六、本件自訴人經合法傳喚，無正當理由不到庭此有送達證書在卷可參，爰依刑事訴
    訟法第三百三十一條第一項後段之規定，不待其陳述逕為判決。
據上論斷，應依刑事訴訟法第三百四十三條、第三百零一條第一項前段、第三百三十
一條第一項後段，判決如主文。
中      華      民      國    九  十    年      一      月    三十一    日
                                  臺灣高雄地方法院刑事第三庭
                                      法  官  葉  啟  洲
右正本證明與原本無異。
如不服本判決，應於判決送達後十日內，向本院提出上訴狀。
                                      書記官  盧  雅  婷
中      華      民      國    九  十    年      一      月    三十一    日


司法院資訊處製作；財團法人民間司法改革基金會備份。
